臺灣南投地方法院刑事判決
109年度審原易字第26號
公  訴  人  臺灣南投地方檢察署檢察官  
被      告  林雅雯


指定辯護人  本院公設辯護人許定國  
被      告  幸偉吉


選任辯護人  吳俊龍律師（法扶律師）
上列被告因詐欺案件，經檢察官提起公訴（109年度偵字第3638
號）及移送併辦（109年度偵字第5638號、110年度偵字第273、3
81、514號），本院判決如下：
    主    文
幸偉吉幫助犯詐欺取財罪，處拘役伍拾日，如易科罰金，以新臺
幣壹仟元折算壹日。
林雅雯無罪。
    犯罪事實
一、幸偉吉明知金融機構帳戶之存摺、提款卡等相關帳戶資料係
    供個人使用之重要理財工具，攸關個人身分及財產之表徵，
    且可預見存摺、提款卡及密碼資料如交付予他人使用，極易
    被利用為與財產犯罪有關之工具，藉以掩飾犯罪所得，而逃
    避檢警人員之追緝，竟不顧他人可能遭受財產上損害之危險
    ，而基於縱遭不法集團利用從事詐欺取財犯罪亦不違背其本
    意之幫助詐欺取財之不確定故意，於民國109年5月底某日，
    在臺中市北區天祥街之某停車場，將不知情之林雅雯（所涉
    幫助詐欺取財罪嫌另為無罪諭知，詳後述貳）所申辦之臺灣
    銀行帳號000000000000號帳戶（下稱臺灣銀行帳戶）及華南
    銀行帳號000000000000號帳戶（下稱華南銀行帳戶）之存摺
    、提款卡及密碼均交付予其同事「葉俊宜」，容任他人使用
    。嗣某詐欺集團取得上開2帳戶之存摺、提款卡（含密碼）
    後，共同意圖為自己不法之所有，基於詐欺取財之犯意聯絡
    ，各於如附表所示時間，以如附表所示之方式對劉昱廷、李
    亞蔚、陳俊源、王榆姍詐騙，致劉昱廷、李亞蔚、陳俊源、
    王榆姍均陷於錯誤，而於如附表所示之時間，依某詐欺集團
    成員之指示，轉帳如附表所示之金額至上開臺灣銀行帳戶或
    華南銀行帳戶內，嗣劉昱廷等人相繼發現被詐騙乃報案處理
    ，而查獲上情。
二、案經劉昱廷、李亞蔚訴由南投縣政府警察局仁愛分局報告臺
    灣南投地方檢察署檢察官偵查起訴；陳俊源訴由嘉義市政府
    警察局第二分局報告臺灣臺北地方檢察署及王榆姍訴由高雄
    市政府警察局鼓山分局報告臺灣新北地方檢察署後均陳請臺
    灣高等檢察署移轉臺灣南投地方檢察署檢察官偵查後移送併
    辦。
    理    由
壹、有罪部分（被告幸偉吉部分）：
一、證據能力之認定
　㈠按被告以外之人於審判外之陳述，雖不符合同法第159條之1
    至第159條之4之規定，但經當事人於審判程序同意作為證據
    ，法院審酌該言詞陳述或書面陳述作成時之情況，認為適當
    者，亦得為證據；當事人、代理人或辯護人於法院調查證據
    時，知有第159條第1項不得為證據之情形，而未於言詞辯論
    終結前聲明異議者，視為有前項之同意，刑事訴訟法第159
    條之5分定有明文。本判決認定犯罪事實引用被告幸偉吉以
    外之人於審判外之陳述，檢察官、被告幸偉吉及辯護人於本
    院準備程序時均同意作為本案證據，且迄至本院言詞辯論終
    結前均未對該等證據之證據能力聲明異議，本院審酌前揭陳
    述作成時之情況，並無違法取得之情形或證明力明顯過低之
    瑕疵，復為證明本案犯罪事實所必要，認為以之作為證據應
    屬適當，應有證據能力。
　㈡傳聞法則乃對於被告以外之人於審判外之言詞或書面陳述而
    為之規範。本判決所引用之非供述證據，無刑事訴訟法第15
    9條第1項傳聞法則之適用，且無證據證明係公務員違背法定
    程序取得，復經本院踐行證據之調查程序，依法自得作為證
    據。
二、認定犯罪事實所憑之證據及理由
　㈠上開犯罪事實，業據被告幸偉吉於本院準備及審理程序坦承
    不諱（見本院卷第69、143、271、273頁），並有證人即同
    案被告林雅雯證述在卷（見警卷第2至10頁；臺灣南投地方
    檢察署109年度偵字第3638號卷宗【下稱南投偵卷】第14至1
    7、41至44頁，本院卷第67至70、141至147、266至269頁）
    ，核與證人即告訴人劉昱廷、李亞蔚、陳俊源、王榆姍於警
    詢時之指述相符（見警卷第19至22頁；臺灣臺北地方檢察署
    109年度偵字第28101號卷宗【下稱臺北偵卷】第43至52頁；
    臺灣新北地方檢察署109年度偵字第38013號卷宗【下稱新北
    偵卷】第60至60-1頁），復有華南銀行000-000000000000號
    帳戶個資檢視、桃園市政府警察局桃園分局大樹派出所受理
    各類案件紀錄表、桃園市政府警察局桃園分局大樹派出所受
    理詐騙帳戶通報警示簡便格式表、內政部警政署反詐騙諮詢
    專線紀錄表、中信託銀行ATM交易明細、被害人劉昱廷LINE
    訊息紀錄之截圖、交友軟體BEEBARAPP暱稱「Lyatin」之資
    訊、臺灣銀行000-000000000000號帳戶個資檢視、內政部警
    政署反詐騙諮詢專線紀錄表、桃園市政府警察局中壢分局普
    仁派出所受理詐騙帳戶通報警示簡便格式表、被害人李亞蔚
    LINE訊息紀錄之截圖、桃園市政府警察局中壢分局普仁派出
    所受理各類案件紀錄表、桃園市政府警察局中壢分局普仁派
    出所受理刑事案件報案三聯單、華南商業銀行客戶資料整合
    查詢、臺灣銀行存摺存款歷史明細批次查詢、車手提領詐欺
    款項畫面、臺灣銀行帳戶存摺及提款卡照片、新北市政府警
    察局林口分局刑事案件報告書、臺北市政府警察局大安分局
    函送資料、嘉義市政府警察局第二分局北門派出所受理刑事
    案件報案三聯單、被害人陳俊源LINE訊息紀錄之截圖、被害
    人陳俊源轉帳紀錄截圖畫面、嘉義市政府警察局第二分局北
    門派出所受理各類案件紀錄表、內政部警政署反詐騙諮詢專
    線紀錄表、嘉義市政府警察局第二分局北門派出所受理詐騙
    帳戶通報警示簡便格式表、被害人王榆姍匯款紀錄、內政部
    警政署反詐騙諮詢專線紀錄表、高雄市政府警察局鼓山分局
    龍華派出所受理詐騙帳戶通報警示簡便格式表、被害人王榆
    姍LINE訊息紀錄之截圖等件在卷可稽（見警卷第24至43、45
    、47至59、62至74、76至80頁；南投偵卷第30、50至51、68
    至77頁；臺北偵卷第53、55至59、119至121、125、155、15
    7至161、197頁；新北偵卷第61至62、64、76至100頁），併
    有中國信託自動櫃員機錄影光碟及華南商業銀行ATM錄影光
    碟各1張附卷供參。足認被告上開任意性自白與事實相符。
    從而，本案事證明確，被告幸偉吉上開犯行，堪以認定，應
    依法論科。
三、論罪科刑之理由
　㈠按刑法上之幫助犯，係對於犯罪與正犯有共同之認識，而以
    幫助之意思，對於正犯資以助力，而未參與實施犯罪之行為
    者而言。是以如未參與實施犯罪構成要件之行為，且係出於
    幫助之意思提供助力，即屬幫助犯，而非共同正犯。查被告
    幸偉吉將上開2帳戶之存摺、提款卡（含密碼）交付他人使
    用，使某詐欺集團成員得基於詐欺取財之犯意，向告訴人4
    人施以詐術，致渠等均陷於錯誤，以如附表所示之方式將款
    項匯入上開臺灣銀行帳戶或華南銀行帳戶內，而被告幸偉吉
    雖未參與詐欺取財之行為，然顯係以幫助之意思，參與詐欺
    取財構成要件以外之行為，為幫助犯。是核被告幸偉吉所為
    ，係犯刑法第30條第1項、第339條第1項之幫助詐欺取財罪
    ，並依刑法第30條第2項規定，按正犯之刑減輕之。至本件
    被告幸偉吉僅提供上開臺灣銀行帳戶及華南銀行帳戶資料予
    他人使用，並無證據足證被告對該犯罪詐欺人員之共同正犯
    人數是否為3人以上有所認識或預見，堪認被告幸偉吉基於
    幫助故意所認知之範圍，應僅及於普通詐欺取財犯行，併予
    敘明。
　㈡又被告幸偉吉以一交付前開2帳戶之存摺、提款卡等資料之行
    為，幫助不詳之詐欺人員向告訴人4人詐取財物，侵害不同
    財產法益，為想像競合犯，應依刑法第55條規定，論以一幫
    助詐欺取財罪。
　㈢爰以行為人之責任為基礎，審酌被告幸偉吉預見將金融機構
    帳戶資料提供與他人，恐遭他人利用於財產犯罪，仍任意提
    供上開2帳戶之存摺、提款卡（含密碼）供他人使用，以此
    方式幫助他人從事詐欺取財之犯行，造成執法機關偵查、追
    訴犯罪之困難，致此類犯罪層出不窮，助長社會詐騙犯罪之
    風氣，嚴重影響金融交易秩序與社會治安，並造成告訴人4
    人受有如附表所示之財產上損害，行為殊屬不當；惟念及被
    告並未實際參與詐欺取財之犯行，責難性較小，並考量其於
    本院審判程序終能坦承犯行，業已與告訴人劉昱廷、王榆姍
    調解成立（見本院卷第57至58、135至136頁卷附之調解成立
    筆錄），然告訴人李亞蔚表示無調解意願（見本院卷第151
    頁）及迄今未能與告訴人陳俊源達成和解或調解以賠償其等
    損害；兼衡被告幸偉吉之素行、犯罪動機、目的、手段、所
    生損害，及其於本院審理程序自陳為高中畢業之智識程度、
    職業為打掃臨時工、月薪約新臺幣（下同）3萬元、要扶養3
    個小孩等一切情狀，量處如主文所示之刑，並諭知易科罰金
    之折算標準，以資懲儆。至辯護人雖請求予以被告幸偉吉緩
    刑之宣告等語，查被告幸偉吉前雖未曾因故意犯罪而受有期
    徒刑以上刑之宣告，此有臺灣高等法院被告前案紀錄表在卷
    可憑，然被告幸偉吉於本案偵查中否認犯罪，終至本院準備
    程序始坦承犯行，犯後態度難認良好；並考量被告幸偉吉尚
    未能與告訴人李亞蔚、陳俊源達成和解或調解成立而彌補其
    損害，且本院已衡酌本案犯罪情節及業與告訴人劉昱廷、王
    榆姍調解成立等節，量處前揭適當之刑度，如再予以緩刑之
    宣告，恐難達警惕之效果。本院綜合上開情節，認本案不宜
    宣告緩刑，併此敘明。
四、未扣案之臺灣銀行帳戶及華南銀行帳戶之存摺、提款卡，雖
    均係供犯罪所用之物，然非屬被告幸偉吉所有，亦非違禁物
    ，爰均不予以宣告沒收。另被告幸偉吉雖交付上開2帳戶之
    存摺、提款卡（含密碼）予不法詐欺人員供財產犯罪使用，
    惟卷內並無證據足證被告幸偉吉為本案幫助行為有獲得任何
    報酬或利益，故應認被告幸偉吉就本案無犯罪所得，自無沒
    收犯罪所得可言，附此敘明。
貳、無罪部分（被告林雅雯部分）：　　
一、本件公訴意旨另以：被告林雅雯與同案被告幸偉吉為男女朋
    友關係，被告林雅雯明知金融機構帳戶之存摺、提款卡等相
    關帳戶資料係供個人使用之重要理財工具，攸關個人身分及
    財產之表徵，依一般社會生活之通常經驗，可預見將自己金
    融機構帳戶提供他人使用，將成為不法集團收取他人受騙款
    項，以遂行其掩飾或隱匿犯罪所得財物目的之工具，竟基於
    縱生此結果亦不違背其本意之幫助詐欺取財之不確定故意，
    於109年5月間某日，將其申辦之臺灣銀行帳戶及華南銀行帳
    戶之存摺、提款卡及密碼交付同案被告幸偉吉使用；再由同
    案被告幸偉吉於109年5月底某日，在臺中市北區天祥街之某
    停車場，將上開2帳戶之存摺、提款卡及密碼均交付予「葉
    俊宜」，容任他人使用。嗣某詐欺集團取得上開2帳戶之存
    摺、提款卡（含密碼）後，共同意圖為自己不法之所有，基
    於詐欺取財之犯意聯絡，各於如附表所示時間，以如附表所
    示之方式對告訴人劉昱廷、李亞蔚、陳俊源、王榆姍詐騙，
    致告訴人4人均陷於錯誤，而於如附表所示之時間，依某詐
    欺集團成員之指示，轉帳如附表所示之金額至上開臺灣銀行
    帳戶或華南銀行帳戶內，旋遭不詳人士提領。因認被告林雅
    雯涉有刑法第30條第1項、第339條第1項之幫助詐欺取財罪
    嫌等語。
二、按犯罪事實應依證據認定之，無證據不得認定其犯罪事實；
    不能證明被告犯罪者，應諭知無罪之判決，刑事訴訟法第15
    4條第2項、第301條第1項前段分別定有明文。又事實之認定
    ，應憑證據，如未能發現相當證據，或證據不足以證明，自
    不能以推測或擬制之方法為裁判基礎。且認定犯罪事實所憑
    之證據，無論直接證據或間接證據，其為訴訟上之證明，須
    於通常一般之人均不致有所懷疑，而得確信其為真實之程度
    者，始得據為有罪之認定，倘其證明尚未達到此一程度，而
    有合理之懷疑存在而無從使事實審法院得有罪之確信時，即
    應由法院諭知被告無罪之判決。
三、公訴意旨認被告林雅雯涉犯幫助詐欺取財罪嫌，無非以：被
    告林雅雯於警詢及偵查中之供述、證人即同案被告幸偉吉於
    警詢及偵查中之供述、證人即告訴人劉昱廷、李亞蔚、陳俊
    源、王榆姍於警詢之指述、臺灣銀行帳戶之基本資料及歷史
    交易明細、華南銀行帳戶之基本資料及歷史交易明細、告訴
    人4人之轉帳或匯款之交易明細或畫面擷圖及臺灣高等法院
    臺中分院98年度上易字第1743號判決書等為其論據。
四、訊據被告林雅雯固供承有將上開2帳戶之存摺、提款卡（含
    密碼）交付同案被告幸偉吉，然堅詞否認有何幫助詐欺取財
    之犯行，辯稱：因為伊相信幸偉吉不會拿去做詐騙；幸偉吉
    跟伊說是要投資用，他沒有說要做什麼樣的投資、也沒有說
    做投資要寄帳戶給別人，伊當初沒有想那麼多，伊就是相信
    他，伊不知道事情會變這樣，伊和幸偉吉已經在一起八年多
    等語（參見本院卷第144、267至269頁）。經查：
　㈠被告林雅雯坦承與同案被告幸偉吉係同居男女朋友，且有將
    其申設之臺灣銀行帳戶及華南銀行帳戶之存摺、金融卡、密
    碼交予同案被告幸偉吉使用之事實，核與同案被告幸偉吉所
    述相符；而同案被告幸偉吉另將上開2帳戶資料再交予他人
    使用，嗣為某詐欺集團取得，使告訴人劉昱廷、李亞蔚、陳
    俊源、王榆姍分別於如附表所示之時間，遭不詳詐騙集團成
    員施以詐術因而陷於錯誤，依該詐騙集團成員指示，分別匯
    款如附表所示之金額至被告林雅雯上開2帳戶內等情，亦經
    本院認定如上，堪認被告林雅雯申設之上開2帳戶，確已遭
    不詳詐騙人員作為收受詐騙款項之事實。
　㈡惟被告林雅雯是否構成犯罪，應審酌被告林雅雯交付上開2帳
    戶之存摺、金融卡及密碼與同案被告幸偉吉，是否具有幫助
    詐欺取財之不確定故意，茲認定如下：
　⒈按刑法上幫助之行為，須有幫助他人犯罪之意思，如無此種
    故意，基於其他原因，以助成他人犯罪之結果，尚難以幫助
    論；且刑法關於犯罪之故意，不但直接故意，須犯人對於構
    成犯罪之事實具備明知及有意使其發生之兩個要件，即間接
    故意，亦須犯人對於構成犯罪之事實預見其發生，且其發生
    不違背犯人本意始成立。
　⒉查被告林雅雯於警詢、偵查及本院訊問時始終堅詞否認其知
    悉同案被告幸偉吉有本件犯罪情節，並稱：伊與同案被告幸
    偉吉係同居男女朋友關係，伊係因為相信同案被告幸偉吉不
    會害她，才將上開2帳戶資料交給同案被告幸偉吉使用，同
    案被告幸偉吉只有跟伊說是做投資，但伊不清楚同案被告幸
    偉吉詳細如何使用云云（見警卷第2至10頁；南投偵卷第14
    至17、41至44頁；本院卷第67至70、141至147、267至269頁
    ），而依證人即同案被告幸偉吉及證人即告訴人劉昱廷、李
    亞蔚、陳俊源、王榆姍之供述，亦僅能證明同案被告幸偉吉
    將被告林雅雯之上開2帳戶資料交付予他人任意使用，嗣為
    某詐欺集團取得後作為接收詐欺犯罪財產之工具，惟均不足
    以證明被告林雅雯知悉或預見同案被告幸偉吉本件之犯罪情
    節；再依證人即同案被告幸偉吉於本院審理程序證稱：伊只
    有跟被告林雅雯說要拿上開2帳戶資料做投資，沒有跟被告
    林雅雯說交付他人投資之方法，也沒有跟被告林雅雯說只要
    出帳戶就可以拿到錢等語，均未向被告林雅雯提及上開2帳
    戶作為收受詐欺財產之工具，亦無從證明被告林雅雯知悉或
    預見其申辦之上開2帳戶被作為財產犯罪之工具。至檢察官
    提出被告林雅雯曾因提供以其名義申辦之電話門號作為詐欺
    集團施以詐術之聯絡工具之詐欺案件，經臺灣高等法院臺中
    分院以98年度上易字第1743號判決有期徒刑2月確定乙案，
    惟此僅能證明被告林雅雯曾因詐欺案件經判決處刑之前科紀
    錄，且兩案之犯罪情節亦非完全相同，更不足以作為被告林
    雅雯有公訴意旨所指犯罪之確實證據。併衡諸被告林雅雯與
    同案被告幸偉吉為同居男女朋友之關係，且已交往多年，渠
    等作息、生活緊密，則被告林雅雯基此特別之信任關係，未
    細究理由即交付上開2帳戶資料予同案被告幸偉吉任意使用
    ，尚難謂有何違反常情之處。復無其他積極事證足資證明被
    告林雅雯知悉或預見同案被告幸偉吉本件之犯案情節，而仍
    提供上開2帳戶予同案被告幸偉吉作為幫助某詐欺集團收取
    犯罪所得使用，即不得遽認被告林雅雯有幫助取財之犯意。
    準此，被告林雅雯是否有檢察官公訴意旨所指之上述犯行，
    顯然仍存在合理之懷疑。
五、綜上所述，本件公訴人所提出之證據，尚不足以證明被告林
    雅雯確有起訴意旨所指之刑法30條第1項、第339條第1項幫
    助詐欺取財罪嫌；而依舉證責任分配之法則，對於被告林雅
    雯之成罪事項，應由檢察官負提出證據及說服法院之實質舉
    證責任，倘其所提出之證據，不足為被告林雅雯有罪之積極
    證明，或其指出證明之方法，無從說服法院以形成被告林雅
    雯有罪之心證，基於無罪推定之原則，自應為被告林雅雯無
    罪判決之諭知。
據上論斷，應依刑事訴訟法第299條第1項前段、第301條第1項，
刑法第30條第1項前段、第2項、第339條第1項、第55條前段、第
41條第1項前段，刑法施行法第1條之1第1項，判決如主文。
本案經檢察官鄭文正提起公訴，檢察官張桂芳移送併案審理，檢
察官廖秀晏到庭執行職務。
中　　華　　民　　國　　110 　年　　9 　　月　　8 　　日
            刑事第四庭 審判長 法  官    黃益茂 
　　　　　　　　　            法  官    蔡霈蓁
　　　　　　　　　            法  官    林昱志 
以上正本與原本無異。
如不服本判決應於收受送達後20日內向本院提出上訴書狀，並應
敘述具體理由；其未敘述上訴理由者，應於上訴期間屆滿後20日
內向本院補提理由書（均須按他造當事人之人數附繕本）「切勿
逕送上級法院」。
告訴人或被害人如對於本判決不服者，應具備理由請求檢察官上訴，其上訴期間之計算係以檢察官收受判決正本之日期為準。                                書記官    陳淑怡
中　　華　　民　　國　 110　　年　　9 　　月　　8　　日

附錄本判決論罪法條
刑法第30條
幫助他人實行犯罪行為者，為幫助犯。雖他人不知幫助之情者，
亦同。
幫助犯之處罰，得按正犯之刑減輕之。　　　
中華民國刑法第339條
意圖為自己或第三人不法之所有，以詐術使人將本人或第三人之
物交付者，處5年以下有期徒刑、拘役或科或併科50萬元以下罰
金。
以前項方法得財產上不法之利益或使第三人得之者，亦同。
前二項之未遂犯罰之。

附表：
編號 告訴人 詐騙方式 匯款時地、方式、金額及帳戶 1 劉昱廷 詐騙集團成員於109年6月4日14時許，使用手機通訊軟體LINE以暱稱「雅雅婷」對劉昱廷佯稱先行匯款一小筆費用後，即可加入「國際環球投資」獲取更多收益，致劉昱廷陷於錯誤，而依指示，於右列時間轉帳右列所示之金額至右列所示之帳戶內。 劉昱廷於109年6月5日20時36分許至桃園市○○區○○路○段000號統一超商大佶門市以ATM匯款方式匯款9,000元、於109年6月6日13時6分至桃園市○○區○○路○段000號統一超商大佶門市以ATM匯款方式轉帳3萬元至林雅雯之華南銀行帳戶。 2 李亞蔚 詐騙集團成員於109年6月5日20時許，使用手機通訊軟體LINE以暱稱「達康Tom 楊正楷」對李亞蔚佯稱先行匯款一小筆費用後，即可加入「傑力國際IFC交易所」獲取更多收益，致李亞蔚陷於錯誤，而依指示，於右列時間轉帳右列所示之金額至右列所示之帳戶內。 李亞蔚於109年6月5日22時18分許在其桃園市○○區○○路00號507室住處內以王道銀行APP匯款方式轉帳1,000元至林雅雯之臺灣銀行帳戶。 3 陳俊源 詐騙集團成員於109年6月5日前之某時，使用手機通訊軟體LINE以暱稱「倪妮」對陳俊源佯稱可加入「國際環球投資客服」，以購買遊戲點數方式投資獲利，然欲領取投資獲利須先繳交保證金等語，致陳俊源陷於錯誤，而依指示，於右列時間轉帳右列所示之金額至右列所示之帳戶內。 陳俊源於109年6月5日先後在其嘉義縣○○鄉○○00號之116住處以網路轉帳之方式匯款3萬元（共6萬元）至林雅雯之華南銀行帳戶。 4 王榆姍 詐騙集團成員於109年6月6日前之某時，使用手機通訊軟體LINE以暱稱「嘉佑」對王榆姍佯稱伊至交易所網站註冊後再委他人代為操作以獲取利益，惟需支付代操作費用等語，致王榆姍陷於錯誤，而依指示，於右列時間轉帳右列所示之金額至右列所示之帳戶內。 王榆姍於109年6月6日以國泰世華網路銀行轉帳之方式匯款24,000元至林雅雯之臺灣銀行帳戶。